臺灣高等法院刑事判決　　　　　　　　96年度上訴字第4692號
上　訴　人
即　被　告　甲○○
上列上訴人因違反毒品危害防制條例案件，不服臺灣板橋地方法
院96年度訴字第1487號、第2493號，中華民國96年9月14日第一
審判決（起訴案號：臺灣板橋地方法院檢察署96年度毒偵字第30
55號、第4260號），提起上訴，本院判決如下：
    主  文
原判決撤銷。
甲○○施用第一級毒品，累犯，處有期徒刑捌月，減為有期徒刑
肆月。又施用第一級毒品，累犯，處有期徒刑捌月，扣案之注射
針筒壹支沒收。應執行有期徒刑拾壹月，扣案之注射針筒壹支沒
收。
    事  實
一、甲○○曾因違反麻醉藥品管理條例及妨害家庭案件，分別判
    處有期徒刑十月及一年確定，嗣經定應執行刑一年九月，於
    民國（下同）95 年10月3日縮刑期滿執行完畢。又因施用毒
    品案件，於94年間經法院裁定送勒戒處所觀察勒戒後，認有
    繼續施用傾向，再經裁定令入戒治處所施以強制戒治，經強
    制戒治六個月以上，認無繼續強制戒治之必要，而於95 年3
    月7日執行完畢釋放，並由檢察官於95年7月25日為不起訴處
    分。詎猶不知悔改，於前揭強制戒治執行完畢釋放後五年內
    ，竟分別基於施用第一級毒品海洛因之犯意，於：(一)96 年1
    月29日下午5時46 分為警採尿時起回溯26小時內某時，在臺
    北縣新莊市○○路929巷30號5樓住處，將海洛因摻水以針筒
    注射血管之方式，施用第一級毒品海洛因一次。嗣於96 年1
    月29日下午5時30分許，在臺北縣板橋市○○路○段50 巷4號
    前，因其係列管行方不明之毒品人口而為警查獲，並經採集
    其尿液送驗，查悉上情。(二)於96年5月30日下午2時許，在臺
    北縣土城市「浮洲橋加油站」廁所內，將海洛因摻水以針筒
    注射血管之方式，施用第一級毒品海洛因一次。嗣於96 年5
    月31日下午3時45分許，在臺北縣土城市○○路147號「三元
    宮」廁所內，為警查獲，並當場扣得其所有供施用毒品海洛
    因所使用之注射針筒一支，復採集其尿液送驗後，查悉上情
    。
二、案經臺北縣政府警察局海山分局及土城分局分別移送臺灣板
    橋地方法院檢察署檢察官偵查起訴。
    理  由
一、上訴人即被告甲○○確有於上揭時、地施用第一級毒品海洛
    因之事實，業據其於警詢、偵查、原審及本院審理時坦承不
    諱（見毒偵字第4260號卷第9、34頁、原審1487號卷第49 頁
    、本院審判程序筆錄第4 頁）。且其於上揭時地為警查獲時
    所採尿液，經送台灣檢驗科技股份有限公司檢驗結果，均呈
    鴉片類（嗎啡）陽性反應，各有該公司96年2月13日CH/2007
    /20024及96年6月20日CH/2007/60366號濫用藥物尿液檢驗報
    告二紙附卷可稽（見毒偵字第3055號卷第9頁、毒偵字第426
    0號卷第42頁）。而該公司所採氣相層析質譜儀分析法（GC/
    MS）為目前國內最為精密之檢驗方法，在物質的判斷上有若
    指紋鑑定，並不會有（毒品）偽陽性反應產生（即不會未施
    用毒品而檢驗出毒品反應），為美國司法判決上認定之依據
    ，亦據行政院國軍退除役官兵輔導委員會臺北榮民總醫院83
    年3月1日北總內字第01855 號函闡釋綦詳。再者，海洛因
    係嗎啡經化學合成之半人工合成品，其藥（毒）性高於嗎啡
    ，經吸食或注射入人體，藉由人體代謝系統之新陳代謝，分
    解成藥（毒）性較低之嗎啡，由尿液排出人體，故於尿液以
    嗎啡成份檢出。且海洛因經注射入人體後，約百分之八十於
    二十四小時內自尿中排出，一般而言，尿液中能否驗出嗎啡
    陽性反應，與其投與方式，投與量、個人體質、採尿時間與
    檢驗儀器之精密度等諸多因素有關，國外曾有文獻報導，注
    射六毫克之海洛因鹽酸鹽，其代謝嗎啡之平均可檢出時限約
    為二十六小時，此有行政院衛生署藥物食品檢驗局81 年9月
    8日（81）藥檢壹字第8114885號函一件可查。此外復有96年
    5月31 日為警查獲時，被告所有供施用毒品海洛因使用之針
    筒一支扣案可資佐證，足徵被告前開自白，核與事實相符，
    應堪採信。
二、被告曾因施用毒品案件，經臺灣板橋地方法院以94年毒聲字
    第749 號裁定送勒戒處所觀察勒戒後，認有繼續施用傾向，
    再經同院以94年毒聲字第1136號裁定令入戒治處所施以強制
    戒治，經強制戒治六個月以上，認無繼續強制戒治之必要，
    於95 年3月7日執行完畢釋放，並由檢察官於95年7月25日以
    95年戒毒偵字第269 號為不起訴處分等情，有本院被告前案
    紀錄表及不起訴處分書等件存卷可參。被告確有於前開強制
    戒治執行完畢釋放後五年內各再犯本案施用第一級毒品之犯
    行，堪以認定，自應依法論科。
三、按海洛因係毒品危害防制條例第2條第2 項第1款所定具有成
    癮性、濫用性及社會危害性之第一級毒品，不得非法持有、
    施用。故核被告甲○○所為，係犯毒品危害防制條例第10條
    第1 項之施用第一級毒品罪。其施用毒品前後持有海洛因之
    低度行為，應為施用之高度行為所吸收，不另論罪。其先後
    二次犯行，犯意各別，行為互殊，應予分論併罰。被告曾因
    違反麻醉藥品管理條例及妨害家庭案件，分別經法院判處有
    期徒刑十月及一年確定，嗣經定應執行刑一年九月，於95年
    10月3 日縮刑期滿執行完畢，有本院被告前案紀錄表一件可
    按，其於有期徒刑執行完畢後五年內，各故意再犯本件有期
    徒刑以上之罪，均為累犯，應依法加重其刑。
四、被告雖另辯稱其已對毒品養成依賴習性，自95年11月起，即
    每天施用毒品，其遭查獲之二次施用第一級毒品海洛因之行
    為應屬接續之行為，而請求以接續犯論處等語。惟按刑法上
    之接續犯，係指以單一行為，經數個階段，持續侵害同一法
    益而言；如數行為於同時同地或密切接近之時地實施，侵害
    同一之法益，各行為之獨立性極為薄弱，依一般社會健全觀
    念，在時間差距上，難以強行分開，在刑法評價上，以視為
    數個舉動之接續施行，合為包括之一行為予以評價，較為合
    理，則屬接續犯，而為包括之一罪。接續犯於犯罪行為完畢
    之前，其各個舉動與該罪之構成要件相符，但行為人主觀上
    係以其各個舉動僅為全部犯罪行為之一部，而客觀上，亦認
    係實施一個犯罪，是以僅成立一個罪名。查被告前後二次施
    用毒品之時間分別係96年1月29日及同年5月30日，相距長達
    約四月之久，自已不符接續犯所謂「時地密接」之要件，且
    其二次行為均可於刑法上獨立評價，並無一行為之數個舉動
    可言。且其於96 年1月29日間為警查獲後，對爾後將遭法院
    羈押或獲准具保，得否依其主觀上原有之決意，賡續實行接
    續犯罪之客觀行為，已因失其自主性而無從預知，故其主觀
    上之概括決意與客觀上之集合行為，皆因遭偵查權之介入（
    查獲）而中斷，自亦難謂被告係基於「同一行為決意」，且
    「在密切接近之一定時、地」「反覆持續實行數次行為」之
    集合犯。被告雖於本院自承迄95年11月起至遭查獲止，每日
    都在其台北縣新莊市○○路住處施用第一級毒品，惟此部分
    除被告之自白外，亦別無其他補強證據可資佐證被告是否基
    於繼續反覆實行之一次決意，自不得僅以其自白作為認定其
    有罪之唯一依據。綜上，被告前後二次施用第一級毒品之行
    為，並無論以接續犯或集合犯實質一罪之餘地，所辯係卸責
    之詞，尚不足採。
五、原審據以論罪科刑，固非無見，惟查：(一)被告施用毒品海洛
    因之代謝原理、方法，原審漏未說明，尚有未合。(二)被告二
    次施用毒品海洛因之時間，分別為96年1月29日下午5時46分
    為警採尿回溯26小時內某時及96年5月30日下午2時許，業如
    上述，原審就被告犯罪之確實時間未予詳載，亦有未妥。被
    告提起上訴，以其前後二次施用毒品之行為應屬接續犯等語
    ，指摘原判決不當，固無可取，惟原判決既有前揭可議，仍
    屬無可維持，應由本院將原判決撤銷改判。爰審酌被告前有
    多次施用毒品前科，素行非佳，而其經強制戒治後仍再犯，
    顯見意志不堅，惟念其係戕害自身，尚無積極證據認定有何
    侵害他人法益之情，情節非重，及犯後尚知坦承犯行，態度
    良好等一切情狀，暨被告行為後，中華民國96年罪犯減刑條
    例業經總統於96 年7月4日制定公布，於同年7月16日生效施
    行，犯罪在96年4月24日以前者，除有該條例第3條所列各罪
    ，且經宣告死刑、無期徒刑或逾有期徒刑一年六月之刑者，
    不予減刑外，餘均依該條例第2條第1項之規定減刑，其中有
    期徒刑、拘役或罰金，減其刑期或金額二分之一，該條例第
    2條第1項第3款、第3 條第1項分別定有明文。查上揭事實欄
    一(一)部分之犯罪時間在96 年1月29日，合於上揭減刑要件，
　　自應依法減刑二分之一，爰分別量處如主文所示，並就該部
  　分減刑後定其執行刑。另扣案之注射針筒一支，係被告所有
    供其施用毒品海洛因所用之物，業據被告於原審審理時供述
    在卷（見原審卷第48頁），應依刑法第38條第1項第2款之規
    定併予宣告沒收。
據上論斷，應依刑事訴訟法第369條第1項前段、第364條、第273
條之1第1項、第299 條第1項前段，毒品危害防制條例第10條第1
項，刑法第11條前段、第47 條第1項、第38條第1項第2款、第51
條第5款，中華民國96 年罪犯減刑條例第2條第1項第3款、第7條
，判決如主文。
本案經檢察官陳玉珍到庭執行職務。
中　　華　　民　　國　　96　　年　　12　　月　　11　　日
                  刑事第十庭  審判長法  官  楊炳禎
                                    法  官  李春地
                                    法  官  朱光仁
以上正本證明與原本無異。
如不服本判決，應於收受送達後十日內向本院提出上訴書狀，其
未敘述上訴之理由者並得於提起上訴後十日內向本院補提理由書
（均須按他造當事人之人數附繕本）。
                                    書記官  王宜玲
中　　華　　民　　國　　96　　年　　12　　月　　14　　日
附錄：本案論罪科刑法條全文
毒品危害防制條例第10條
施用第一級毒品者，處6月以上5年以下有期徒刑。
施用第二級毒品者，處3年以下有期徒刑。
